臺北高等行政法院判決
　　　　　　　　　　　　　　　　　　 93年度訴字第3832號
　　　　　　　　　　　　　　　.
原　　　告　丞泰企業有限公司
代　表　人　甲○○○（董事）
訴訟代理人　丙○○
　　　　　　連元龍律師
　　　　　　陳瓊苓律師
被　　　告　財政部基隆關稅局
代　表　人　李榮達（局長）
訴訟代理人　丁○○
　　　　　　乙○○
上列當事人間因虛報進口貨物產地事件，原告不服財政部中華民
國93年9月23日台財訴字第09300353260號訴願決定，提起行政訴
訟。本院判決如下：
    主  文
原告之訴駁回。
訴訟費用由原告負擔。
    事  實
壹、事實概要：
    緣原告於民國（以下同）92年4月8日委由誠碩報關股份有限
    公司向被告報運自香港進口馬來西亞產製 BACITRACIN ZINC
    FEED GRADE 100GM乙批 （報單號碼：第AW/92/1514/0006號
    ），經被告查驗結果，實到來貨產地為中國大陸，核屬未開
    放准許輸入之大陸物品，認原告涉有虛報進口貨物產地、逃
    避管制之違法行為，乃依行為時（以下同）海關緝私條例第
    37條第1項及第3項轉據同條例第36條第1項之規定， 處以貨
    價2倍之罰鍰1,258,320元。原告不服，申請復查，未獲變更
    ，提起訴願，遭駁回後，遂向本院提起行政訴訟。
貳、兩造聲明：
一、原告聲明：求為判決訴願決定及原處分均撤銷。
二、被告聲明：求為判決駁回原告之訴。
、兩造爭點：
    系爭貨物之原產地是否為中國大陸？
一、原告陳述：
(一)、被告所憑之證據均不足以證實原告確有違法情事：
１、「行政官署對於人民有所處罰，必須確實證明其違法之事實
    。倘不能確實證明違法事實之存在，其處罰即不能認為合法
    。」、「認定事實，須憑證據，不得出於臆測，此項證據法
    則，自為行政訴訟所適用。」、「行政罰與刑罰之構成要件
    雖有不同，而刑事判決與行政處分，亦原可各自認定事實，
    惟認定事實須憑證據，倘無證據足資認定有堪以構成行政罰
    或刑罰要件之事實存在，即不得僅以推測之詞予人處罰，則
    為二者所應一致。」改制前行政法院39年判字第 2號、61年
    判字第70號與75年判字第309號著有判例。
２、「當事人主張有利於己之事實者，就其事實有舉證之責任。
    」民事訴訟法第277條前段定有明文。 此一規定依行政訴訟
    法第136條規定， 並準用於行政訴訟。按基於依法行政原則
    ，對人民的侵益處分的要件事實必須具備，該處分始具合法
    性。因此，當該要件是否存在不明時，行政處分即屬違法。
    準此，行政處罰的要件事實，應由行政機關負客觀舉證責任
    。
３、查本件被告無非係以系爭貨物之起運口岸為大陸新港、財政
    部關稅總局（以下簡稱關稅總局）進口貨品原產地認定委員
    會會議審議決議、我駐馬來西亞經濟組洽請原製造廠提供該
    批貨品自馬來西亞至中國大陸之出口報單未果，且以各種理
    由推拖，避不答覆云云為憑，認系爭貨物之原產地為中國大
    陸，與原告原申報之原產地為馬來西亞不符，因而認定原告
    有虛報貨物產地、逃避管制之違法行為。惟查：貨物之起運
    港與貨物之原產地毫無必然關係，被告以系爭貨物之起運口
    岸為大陸新港，即遽而認定系爭貨物之原產地乃中國大陸，
    已有未洽；再者，原製造廠是否如被告所言拒不提供該批貨
    品自馬來西亞至中國大陸之出口報單，且以各種理由推拖，
    避不答覆？尚待澄清。況如前所述，係被告應就原告之違法
    事實負舉證責任而非原告，自不得將該事實不明之不利益歸
    於原告。綜上所述，本件被告所憑之證據均不足以證實原告
    確有虛報貨物產地、逃避管制之違法情事，原處分違法至明
    。
(二)、本件馬來西亞出口商並未如被告所言以各種理由推拖，避不
    答覆：
    查原告於接獲被告函認系爭貨物之原產地有疑義時，即向馬
    來西亞出口商SUNENERGY CHEMICAL & PHARMACEUTICAL SDN.
    BHD.（以下簡稱SUNENERGY公司）查詢，SUNENERGY公司旋於
    92年 5月21日致函原告說明其乃馬來西亞國之合法製藥公司
    ，營業區域遍及亞洲，系爭貨物因曾出口至中國大陸，嗣為
    履行 4月初將系爭貨物送達台灣之責任，而決定直接將系爭
    貨物自中國大陸經由香港送達台灣，我國駐馬來西亞經濟組
    就系爭貨物是否確由其所生產製造等相關事實向神能公司函
    詢時，SUNENERGY公司分別於92年11月24日、93年2月27日、
    3月30日、4月20日函覆，略稱系爭貨物確為該公司所生產製
    造，並提供馬來西亞官方產地證明書及系爭產品說明書為憑
    。是被告稱原製造廠 SUNENERGY公司以各種理由推拖，避不
    答覆云云，顯與事實不符。
(三)、本件進口貨品原產地認定委員會會議決議，實難令人信服：
    查本件進口貨品原產地認定委員會93年第 7次會議乃以系爭
    貨物係自大陸新港起運且原製造廠經駐馬代表處經濟組函詢
    並不斷電話聯繫，出口商皆以各種理由推拖，迄未答覆，及
    經驗法則等綜合研判云云為據，決議認定系爭貨物原產地為
    中國大陸。惟按依行為時（以下同）進口貨品原產地認定標
    準第 2條規定，原產地係以進行完全生產貨品或使該貨品產
    生最終實質轉型之國家或地區為認定標準。系爭貨物經被告
    檢樣報請進口貨品原產地認定委員會認定原產地，惟就系爭
    貨物本身之包裝、規格、成分、製造或加工方法等鑑定分析
    ，均無足認系爭貨物之原產地係中國大陸者，本件專家諮詢
    意見認「有關原製造廠 SUNENERGY公司於所標示之時間是否
    有製造本批號產品，仍需確認。以確定本輸入貨品，是否為
    該原製造廠所製造。」「建請向核准輸入之原製造廠查證於
    西元2003年 3月製造本產品之批號是否包括該樣品標籤之批
    號。」惟經其函詢，馬來西亞製造廠已多次函覆系爭貨物確
    為該公司所生產製造，並提供馬來西亞官方產地證明書及系
    爭產品說明書為憑。然該委員會決議竟無視馬來西亞製造廠
    之說明及馬來西亞官方之產地證明書，遽以系爭貨物之起運
    港乃大陸新港，及馬來西亞出口商未提供該批貨品自馬來西
    亞出口至中國大陸之出口報單等，與判斷原產地毫無必然關
    係之因素，認定系爭貨物原產地為中國大陸，其恣意率斷甚
    明，實難令人信服。
(四)、系爭貨物之原產地為馬來西亞，原處分認定乃中國大陸，純
    屬憶測，毫無實據：
１、綜觀原處分及進口貨品原產地認定委員會93年第 7次會議決
    議，無非係以系爭貨物之起運口岸為大陸新港、原告未能提
    供系爭貨物由馬來西亞起運至大陸，再由大陸經香港轉運來
    台有關運送文件、我駐馬來西亞經濟組洽請原製造廠提供該
    批貨品自馬來西亞至中國大陸之出口報單未果，且以各種理
    由推拖，避不答覆云云為憑，認定系爭貨物之原產地乃中國
    大陸，與原告原申報之原產地為馬來西亞不符，因而認定原
    告有虛報貨物產地、逃避管制之違法行為。
２、惟按基於依法行政原則，行政機關對人民侵益處分之要件事
    實必須具備，該處分始具合法性。因此，當該要件是否存在
    不明時，行政處分即屬違法。準此，行政處罰的要件事實，
    應由行政機關負客觀舉證責任。查系爭貨物由原出口商出口
    及由大陸復出口之相關資料均在出口商處，原告與出口商乃
    不同公司法人，被告將出口商未配合提供資料之不利益歸於
    原告，據以為不利於原告之認定，已有未洽。
３、查原告於92年4、5月間收受被告所屬五堵分局來函謂經其查
    核本件起運口岸為大陸新港，請原告說明何以來貨自大陸起
    運云云後，旋即向馬國製造商SUNENERGY公司查詢，SUNENE-
    RGY公司答覆因系爭貨物原於92年1、2月間售予中國大陸TO-
    NGDE VETERINARY PHARMACEUTICALS CO. LTD.，而於馬來西
    亞國製造完成後，即自馬來西亞巴生港（PORT KELANG） 出
    口，送至中國大陸天津市（其港口即新港），此觀載貨證券
    載明裝貨港（port of loading）是PORT KELANG，交貨地（
    place of delivery）是天津（TIANJIN）足證。是據SUNEN-
    ERGY公司告稱，原告在92年3月間向馬來西亞國製造商SUNE-
    NERGY公司訂購系爭貨物時，該筆交易恰因他故取消，SUNE-
    NERGY公司遂將系爭貨物直接自天津新港出口， 經香港轉運
    來台。是系爭貨物乃 SUNENERGY公司在馬來西亞國生產製造
    完成後始出口，依進口貨品原產地認定標準第 2條規定，原
    產地為馬來西亞，原處分認定乃中國大陸顯有違誤。
４、次查 SUNENERGY公司乃馬來西亞國合法成立之製藥公司，並
    經馬來西亞國政府核發製藥許可證，再呈： SUNENERGY公司
    製造藥物之成品、設備及原料等照片12張，證明 SUNENERGY
    公司本身確有進行完全生產製造系爭貨物之事實。原處分未
    予詳查，僅憑系爭貨物之起運口岸為大陸新港，即遽認系爭
    貨物之原產地為中國大陸，顯然違法失當。
５、再者，現今國際貿易往來漸趨多元化、自由化，出口貨物應
    以何處為起運港，乃出口商基於買賣契約之約定或商業成本
    利益考量所為，與貨物原產地何干？實不得做為認定原產地
    之判斷依據。且如前所述，馬來西亞製造廠已多次函覆系爭
    貨物確為該公司所生產製造，並提供馬來西亞官方產地證明
    書及系爭產品說明書為憑，亦說明系爭貨物係因曾出口至中
    國大陸，嗣該公司為履行 4月初將系爭貨物送達台灣之責任
    ，始決定直接將系爭貨物自中國大陸經由香港送達台灣，此
    觀載貨證券載明裝貨港（port of loading） 是馬來西亞巴
    生港（PORT KELANG），交貨地（place of delivery）是天
    津（TIANJIN）， 足證系爭貨物確係於馬來西亞國製造完成
    後，自馬來西亞巴生港（PORT KELANG） 出口，送至中國大
    陸天津市（其港口即新港），嗣再由天津復出口經由香港轉
    運來台。原處分認定系爭貨物原產地乃中國大陸，純屬憶測
    ，毫無實據，自應予以撤銷。
(五)、系爭貨物是否由大陸生產，原告實不知情，注意義務已盡，
    並無過失：
１、按「人民違反法律上之義務而應受行政罰之行為，法律無特
    別規定時，雖不以出於故意為必要，仍須以過失為其責任條
    件。但應受行政罰之行為，僅須違反禁止規定或作為義務，
    而不以發生損害或危險為其要件者，推定為有過失，於行為
    人不能舉證證明自己無過失時，即應受處罰。…」司法院釋
    字第275號著有解釋。 是倘本院認被告就原告虛報貨物產地
    、逃避管制等構成行政罰之要件事實業已依法舉證證實者，
    原告主觀上仍須具備故意、過失之責任條件，始得科予行政
    罰。
２、查就國際貿易而言，國內廠商向國外廠商訂購貨物，國外廠
    商究以何國何地生產之貨物交付，國內廠商實無法事先預知
    並加以排除。本件 SUNENERGY公司乃馬來西亞國合法成立之
    製藥公司，並已從事生產製藥多年，經原告查詢亦答覆系爭
    貨物確係其在馬來西亞國生產製造，並應原告要求提供系爭
    貨物之產地證明佐證，本件交易之載貨證券、商業發票等亦
    載明裝貨港為馬來西亞國巴生港（PORT KELANG）， 足使原
    告認定系爭貨物之原產地為馬來西亞。倘 SUNENERGY公司隱
    瞞原告逕以中國大陸生產之貨物交付，原告亦無法事先預知
    並加以排除。是原告注意義務已盡，並無過失，自不構成行
    政罰之責任條件。
(六)、綜上所述，爰請判決如原告訴之聲明。
二、被告陳述：
(一)、按「報運貨物進口而有左列情事之一者，得視情節輕重，處
    以所漏進口稅額2倍至5倍之罰鍰，或沒入或併沒入其貨物：
    一、虛報所運貨物名稱…四、其他違法行為。」、「有前二
    項情事之一而涉及逃避管制者，依前條第1項及第3項論處。
    」及「私運貨物進口…者，處以貨價1倍至3倍之罰鍰」、「
    前二項私運貨物沒入之。」 分別為海關緝私條例第37條第1
    項、第3項及同條例第36條第1項、第3項所明定。 次按進口
    非屬「台灣地區與大陸地區貿易許可辦法」第 7條規定准許
    輸入之大陸地區物品者，即構成進口禁止輸入之物品而涉及
    逃避管制之違法行為，被告因據論處，於法並無不合。
(二)、原告訴稱：「…起運港為中國大陸新港，雖經原告提供運送
    文件、買賣契約、產地證明等佐證原產地為馬來西亞，惟未
    為被告所接受…」、「…被告對於原告所提供之產地證明文
    件之真實不予置評，此為原告之有利部分，被告棄之不理…
    」、「近年來國際貿易已經邁入物流管理的方式…甲國製造
    之貨物不必一定要銷售到乙國就可以在乙國發貨到第三國，
    不一定要像傳統方式辦轉運。系案被告要求提供有關貨物由
    馬國起運至大陸再由大陸經由香港轉運來台之運送文件，但
    馬國製造商基於自身利益之因素不能配合，不是原告的錯。
    …」、「凡中國大陸生產之產品，都有『識別條碼』…原告
    進口貨物是馬來西亞產製的，不但有明確的產標，也沒有上
    述的『識別條碼』…」、「如被告所述，依進口貨品原產地
    認定標準第 2條規定，原產地係以進行完全生產貨品或使該
    貨品產生最終實質轉型之國家或地區為認定標準，試問被告
    裝船起運港口與完全生產或實質轉型如何能構建必然性的關
    係。」等節，經查系爭貨物係由中國大陸新港起運乃原告所
    不爭，且報單原申報起運口岸為香港，均與原告提供之產地
    證明與發票所載起運口岸為PORT KLANG不符。原告又無法說
    明何以自中國大陸裝船之原因，亦未能提供原出口商輸往中
    國大陸及再由中國大陸復出口之相關運送資料文件，主張系
    爭貨物為馬來西亞製造及產地證明之真實性自不足採信。又
    被告為慎重計，經檢樣報請關稅總局進口貨品原產地認定委
    員會會商審議決議認定系爭貨物原產地為中國大陸，並證實
    我駐馬來西亞代表處經濟組確於93年 2月18日及同年3月9日
    致函原製造廠 SUNENERGY公司查證，並不斷電話聯繫，惟該
    廠皆以各種理由推拖，迄未答覆，原告所訴顯非事實。又該
    認定委員會係由關稅總局會同專家、學者等所組成，其認定
    結果自具公信力與權威性，且原告所提供之相關文件，其內
    容既與認定結果之事實不符，衡循經驗法則，當以現實鑑定
    之證據力為強，此有改制前行政法院74年度判字第1829號判
    決可資參照。本案原告涉有虛報貨物產地、逃避管制之違法
    情事已至為明確。
(三)、原告復稱：「查原告於92年4、5月間收受被告所屬五堵分局
    來函謂經其查核本件起運口岸為大陸新港，請原告說明何以
    來貨自大陸起運云云後，旋即向馬國製造商 SUNENERGY公司
    查詢， SUNENERGY公司答覆因系爭貨物原於92年1、2月間售
    予中國大陸 TONGDE VETERINARY PHARMACEUTICALS CO.LTD.
    ，而於馬來西亞製造完成後， 即自馬來西亞巴生港 （PORT
    KELANG）出口，送至中國大陸天津市（其港口即新港），此
    觀載貨證券載明裝貨港（PORT OF LOADING）是PORT KELANG
    ，交貨地（place of delivery）係天津（TIANJIN）足證。
    原告於92年3月間向馬來西亞製造商SUNENERGY公司訂購系爭
    貨物時該筆交易恰因他故取消， SUNENERGY公司遂將系爭貨
    物直接自天津新港出口，經香港轉運來台。…」乙節，查裝
    載系爭貨物櫃號DNAU0000000之貨櫃動態表，該櫃於92年1、
    2月間並未有原告所稱由馬來西亞巴生港（PORT KELANG）出
    口，送至中國大陸天津市（其港口即新港）之情事。次查系
    爭貨物經被告查驗結果，其LABEL所標示之製造日期為 MAR.
    2003（即92年3月），核與原告所稱系爭貨物原於92年1、2
    月間售予中國大陸，貨物製造日期並不相符。原告所稱顯非
    事實，殊無足採。
(四)、原告又稱：「本件馬來西亞出口商並未如被告所言以各種理
    由推拖避不答覆…。」乙節，按本件訴訟，出口商SUNENER-
    GY公司於我駐馬來西亞經濟組就系爭貨物是否確由其所生產
    製造等相關事實函詢時，該公司雖有函覆，惟對請其提供系
    爭貨物馬國海關出口報單，俾向馬國海關查證真偽，雖經不
    斷電話聯繫，該公司皆以各種理由推拖，迄未答覆，且經核
    其所提供之產地證明書係由馬國商會簽證，並非由馬國官方
    核發之證明書，原告所訴，顯非事實。
(五)、原告另稱：「系爭貨物是否由大陸生產，原告實不知情，注
    意義務已盡，並無過失…。」乙節，按司法院釋字第 275號
    解釋：「人民違反法律上之義務而應受行政罰之行為，法律
    無特別規定時，雖不以出於故意為必要，仍須以過失為其責
    任條件。但應受行政罰之行為，僅須違反禁止規定或作為義
    務，而不以發生損害或危險為其要件者，推定為有過失，於
    行為人不能舉證證明自己無過失時，即應受處罰。…」旨在
    說明應受行政罰之作為，應以行為人之故意或過失為其責任
    條件。原告為一專業貿易進口商，對買賣標的物內容之正確
    性及我國貿易法規知之甚詳，理應特別審慎注意，藉以防止
    進口管制物品情事發生，而盡其誠實申報作為之義務。是原
    告有應注意能注意而未注意，致進口未准許輸入之大陸物品
    ，其注意義務已屬未盡，且違反誠實申報作為義務，則縱非
    故意，亦難謂無過失，依上開解釋意旨，自應受罰。從而，
    被告依據首揭法條規定所為之處分，核屬允洽，自應予以維
    持。
(六)、綜上所述，被告所為原處分及維持原處分之決定，認事用法
    ，洵無不合，原告之訴顯無理由，爰請判決如被告答辯之聲
    明。
    理  由
一、按「報運貨物進口而有左列情事之一者，得視情節輕重，處
    以所漏進口稅額2倍至5倍之罰鍰，或沒入或併沒入其貨物：
    …四、其他違法行為。」、「有前二項情事之一而涉及逃避
    管制者，依前條第1項及第3項論處。」及「私運貨物進口、
    出口或經營私運貨物者，處貨價1倍至3倍之罰鍰。」分別為
    海關緝私條例第37條第1項、第3項、第36條第 1項所明定。
    次按進口非屬「台灣地區與大陸地區貿易許可辦法」第 7條
    規定准許輸入之大陸地區物品者，即構成進口禁止輸入之貨
    品而涉及逃避管制之違法行為。
二、本件原告於92年4月8日委由誠碩報關股份有限公司向被告報
    運自香港進口馬來西亞產製 BACITRACIN ZINC FEED GRADE
    100GM乙批（報單號碼：第AW/92/1514/0006號），經被告查
    驗結果，實到來貨產地為中國大陸，核屬未開放准許輸入之
    大陸物品，認原告涉有虛報進口貨物產地、逃避管制之違法
    行為，乃依海關緝私條例第37條第1項及第3項轉據同條例第
    36條第1項之規定，處以貨價2倍之罰鍰1,258,320元。 原告
    不服， 主張被告以92年4月8日基5驗字第0920100120號函文
    要求檢具之文件， 已於4月30日檢具相關具體資料（如：運
    送文件、買賣契約、原出口商出口資料、產地證明等），且
    來貨所有包裝共計840袋， 每袋皆有非常明顯標示 Made in
    Malaysia，足可證明來貨原產地為馬來西亞所製造，並提供
    馬國製造廠商針對此交易行為之具體解釋說明英文書信乙份
    。又上揭所檢附文件及證據，足可十足判定生產地為馬來西
    亞之情況，請再詳酌云云，申經被告復查決定略以，(一)、查
    系案貨物其起運口岸大陸新港，原產地為中國大陸，核與原
    申報馬來西亞不符。雖檢具相關具體資料（如…產地證明等
    ），惟未能提供系爭貨物由馬來西亞起運至大陸，再由大陸
    經香港轉運來臺有關運送文件。所稱原產地為馬來西亞，無
    可為憑。(二)、查系案業經關稅總局進口貨品原產地認定委員
    會93年4月9日第 7次會議審議決議認定其原產地為中國大陸
    ，又查起運口岸為中國大陸新港，及經我駐馬來西亞經濟組
    再三洽請原製造廠提供該批貨品自馬來西亞至中國大陸之出
    口報單未果，且以各種理由推拖，避不答覆。依經驗法則及
    前述等綜合研判，原告虛報貨物產地、逃避管制之違法行為
    殊堪認定。被告依據首揭法條規定所為之處分，核屬允洽等
    由，駁回其復查之申請。原告不服，循序提起訴願及本件行
    政訴訟。
三、原告於本件行政訴訟中訴稱，起運港為中國大陸新港，雖經
    原告提供運送文件、買賣契約、產地證明等佐證原產地為馬
    來西亞，惟未為被告所接受。被告要求提供有關貨物由馬國
    起運至大陸再由大陸經由香港轉運來台之運送文件，但馬國
    製造商基於自身利益之因素不能配合，不是原告的錯。原告
    進口貨物是馬來西亞產製的，不但有明確的產標，也沒有中
    國大陸生產之產品均有之「識別條碼」。依進口貨品原產地
    認定標準第 2條規定，原產地係以進行完全生產貨品或使該
    貨品產生最終實質轉型之國家或地區為認定標準，試問被告
    裝船起運港口與完全生產或實質轉型如何能構建必然性的關
    係。原告於92年4、5月間收受被告所屬五堵分局來函謂經其
    查核本件起運口岸為大陸新港，請原告說明何以來貨自大陸
    起運云云後，旋即向馬國製造商SUNENERGY公司查詢，SUNE-
    NERGY公司答覆因系爭貨物原於92年 1、2月間售予中國大陸
    TONGDE VETERINARY PHARMACEUTICALS CO.LTD.， 而於馬來
    西亞製造完成後，即自馬來西亞巴生港（PORT KELANG） 出
    口，送至中國大陸天津市（其港口即新港），此觀載貨證券
    載明裝貨港（PORT OF LOADING）是PORT KELANG，交貨地（
    place of delivery）係天津（TIANJIN）足證。原告於92年
    3月間向馬來西亞製造商SUNENERGY公司訂購系爭貨物時，該
    筆交易恰因他故取消， SUNENERGY公司遂將系爭貨物直接自
    天津新港出口，經香港轉運來台。且本件馬來西亞出口商並
    未如被告所言以各種理由推拖避不答覆。另系爭貨物是否由
    大陸生產，原告實不知情，注意義務已盡，並無過失云云。
    惟查：
１、系爭貨物係由中國大陸新港起運乃原告所不爭，且報單原申
    報起運口岸為香港，均與原告提供之產地證明與發票所載起
    運口岸為PORT KLANG不符，是原告自應舉證證明系爭貨物之
    原產地為馬來西亞。惟原告無法說明何以系爭貨物自中國大
    陸裝船之原因，亦未能提供原出口商輸往中國大陸及再由中
    國大陸復出口之相關運送資料文件，主張系爭貨物為馬來西
    亞製造及產地證明之真實性自不足採信。況且被告為慎重計
    ，經檢樣報請關稅總局進口貨品原產地認定委員會會商審議
    決議認定系爭貨物原產地為中國大陸，並證實我駐馬來西亞
    代表處經濟組確於93年 2月18日及同年3月9日致函原製造廠
    SUNENERGY 公司查證系爭貨物是否確由其所生產製造等相關
    事實，該公司雖有函覆，惟對請其提供系爭貨物馬國海關出
    口報單，俾向馬國海關查證真偽，雖經不斷電話聯繫，惟該
    公司皆以各種理由推拖，迄未答覆，且經核其所提供之產地
    證明書係由馬國商會簽證，並非由馬國官方核發之證明書。
    是原告所訴，顯非事實。
２、依裝載系爭貨物櫃號 DNAU0000000之貨櫃動態表，該櫃於92
    年1、2月間並未有原告所稱由馬來西亞巴生港（PORT KELA-
    NG）出口，送至中國大陸天津市（其港口即新港）之情事。
    且系爭貨物經被告查驗結果， 其LABEL所標示之製造日期為
    MAR. 2003（即92年3月），核與原告所稱系爭貨物原於92年
    1、2月間售予中國大陸，貨物製造日期並不相符。原告所稱
    顯非事實，殊無足採。
３、按司法院釋字第 275號解釋：「人民違反法律上之義務而應
    受行政罰之行為，法律無特別規定時，雖不以出於故意為必
    要，仍須以過失為其責任條件。但應受行政罰之行為，僅須
    違反禁止規定或作為義務，而不以發生損害或危險為其要件
    者，推定為有過失，於行為人不能舉證證明自己無過失時，
    即應受處罰。…」旨在說明應受行政罰之作為，應以行為人
    之故意或過失為其責任條件。原告為一專業貿易進口商，對
    買賣標的物內容之正確性及我國貿易法規知之甚詳，理應特
    別審慎注意，藉以防止進口管制物品情事發生，而盡其誠實
    申報作為之義務。是原告有應注意能注意而未注意，致進口
    未准許輸入之大陸物品，其注意義務已屬未盡，且違反誠實
    申報作為義務，則縱非故意，亦難謂無過失，依上開解釋意
    旨，自應受罰。
四、綜上所述，原告之陳詞均不可採，而被告依海關緝私條例第
    37條第1項及第3項轉據同條例第36條第1項之規定， 處以貨
    價2倍之罰鍰1,258,320元之處分，並無違誤，復查決定及訴
    願決定遞予維持，均無不合。原告徒執前詞，訴請撤銷訴願
    決定及原處分，並無理由，應予駁回。
五、本件事證已臻明確，兩造其餘攻擊防禦方法均與本件判決結
    果不生影響，故不逐一論述，併此敘明。
據上論結，本件原告之訴為無理由， 爰依行政訴訟法第98條第3
項前段，判決如主文。
中　　華　　民　　國　　94　　年    11    月    16    日
   　　　　　                第四庭審判長法  官 徐瑞晃
             　　　　　                  法  官 李得灶
                       　　　　　        法  官 吳慧娟
上為正本係照原本做成。
如不服本判決，應於送達後20日內，向本院提出上訴狀並表明上
訴理由，如於本判決宣示後送達前提起上訴者，應於判決送達後
20日內補提上訴理由書（須按他造人數附繕本）。
中　　華　　民　　國　　94　　年    11    月    16    日
                                         書記官 劉道文
